【裁判字號】    91,訴,3100
【裁判日期】    920210
【裁判案由】    遷讓房屋
【裁判全文】
臺灣高雄地方法院民事判決  九十一年度訴字第三一○○號
    原      告  甲○○○
    訴訟代理人  乙○○
    被      告  丁○○
右當事人間遷讓房屋事件，本院判決如左：
    主    文
原告之訴及假執行之聲請均駁回
訴訟費用由原告負擔。
    事實與理由
一、原告起訴主張坐落高雄市苓雅區○○○段二小段三四Ｏ八地號權利範圍一萬分之
    六十七，面積四四七九平方公尺土地及其上門牌號碼高雄市○○區○○街十巷十
    七號七樓房屋為其所有。惟自民國（下同）八十九年間起，即遭被告無權占有使
    用迄未歸還。又被告無權占有使用系爭房屋，無法律上原因而受有相當於租金之
    利益，該屋目前租金行情為新臺幣（下同）一萬元，故本於民法第七百六十七條
    所有物返還請求權及第一百七十九條不當得利之法律關係請求判決（一）被告應
    自前揭房屋內遷出，將房屋騰空後將上開土地及房屋交還予原告。（二）被告應
    自起訴狀繕本送達翌日起至遷離交還系爭房屋止，按月給原告一萬元。（三）訴
    訟費用由被告負擔。（四）願供擔保請准宣告假執行。
二、被告則以：系爭房地雖登記為原告名義，然實際所有人為被告之妻丙○○。因系
    爭房地原係被告所有，八十八年一月間被告因積欠銀行債務系爭房地遭拍賣，被
    告之妻丙○○乃出資借用被告外甥陳高武名義將系爭房地標回。八十八年二月間
    徵得原告同意將系爭房地以買賣為原因由陳高武移轉登記為原告名義，雙方並約
    定丙○○可隨時指定登記名義人辦理過戶登記，因此由原告事先開具產權過戶文
    件交由丙○○持有保管，移轉過戶之費用及水電費用均由被告繳納。且若系爭房
    地為原告所有，被告焉有代原告繳納貸款利息之必要？故原告僅系丙○○之受託
    人並非真正之所有權人。被告占有系爭房地係經真正所有權人丙○○之同意，並
    非無權占有，亦無相當租金之不當得利可言。從而請求判決駁回原告之訴及假執
    行之聲請，若受敗訴判決願供擔保免為假執行。
三、本件系爭房地登記為原告名義，現為被告及其妻丙○○所占有使用，業據原告提
    出系爭土地及建物登記謄本為證，且為二造所不爭執，此部分事實堪認為真實，
    是本件二造爭執之重點，應在於原告是否為真正之所有權人？而被告是否無權占
    有？經查：
（一）、系爭房地是被告借用原告名義買得，是為讓原告有保障所以才作成買賣之形
        式，將系爭房地由陳高武名下過戶於原告名下，此為原告所自承（見本院九
        十一年十二月十八日、九十二年一月六日、一月二十筆錄）。準此，原告顯
        已自認僅系將自己名義出借給被告作為系爭房地之登記名義人，並非真正之
        所有權人。
（二）、系爭房地是由陳高武名下過戶於原告，然陳高武只是借名義給被告將系爭房
        地標回，至於被告要將系爭房地過戶給何人，陳高武並不清楚，且陳高武並
        不認識原告或其夫乙○○，亦從未與原告就系爭房屋訂立買賣契約，也未收
        到原告的錢，此業據證人陳高武到庭證述甚明（見九十二年元月二十日筆錄
        ），且為原告所不爭執。若系爭房地係原告向陳高武所購得，豈有未與陳高
        武訂約收受價金之理，證諸陳高武僅係被告標回系爭房地之名義人，足證系
        爭房地並非原告真正以買賣為原因向陳高武取得。
（三）、原告之夫乙○○與被告原係朋友，後被告因經商失敗，其原來所有之系爭房
        地遭拍賣，原告乃先向銀行貸款四百五十萬元供被告繳交得標價金，事後再
        將系爭房地從陳高武名下移轉登記予原告，雙方並約定貸款利息由被告繳納
        。系爭房地於辦妥過戶之後土地及建物權狀均由被告所持有，另為擔保將來
        原告願配合被告過戶為被告名下，或其指定之第三人，故由原告於由陳高武
        過戶予原告名下之同時，由原告預先簽立僅登記名義人空白買賣契約書與過
        戶文件（親自用印簽名，出具印鑑證明，此為原告所不爭執）交由被告收執
        ，事後係因雙方發生財務糾紛，被告未正常繳息，致銀行向原告追償致生糾
        紛等情，業據證人即當時承辦之代書洪政國，到庭結證屬實。（見九十一年
        十一月十一日筆錄）。是系爭房地在二造間並無真正的買賣存在，而僅係由
        原告提供名義予被告使用，原告並未真正取得系爭房地之所有權，而僅係受
        託之登記名義人。
（四）、若系爭房地之所有權屬於原告所有，為何原告於取得辦妥過戶登記後仍由被
        告持有保管房地之權狀？又為何須於辦妥過戶後要預先開立將來系爭房地過
        戶之空白文件交由被告收執，若非被告因怕該房地過戶予原告名下，將來原
        告拒不返還辦理過戶，何須為此預防措施？而該房地若真係原告所有，原告
        何須為此對其極為不利之行為？此從事後被告尚持系爭權狀向第三人鄒宗宏
        抵押借款，即可得知系爭房地之使用、收益、處分權限均在被告而非原告，
        益足證原告僅係名義提供人。
（五）、又設原告為真正所有權人，則就系爭房地之貸款應由自己繳納，豈有再要求
        被告繳納之理，而被告確亦有繳納系爭房地貸款之部分利息，此亦為原告所
        不爭執，亦足證原告僅係登記名義人。
四、綜上所述：本件系爭房地被告借用原告名義登記，原告僅係名義上之所有權人，
    真正對系爭房地有使用、收益、處分權人之人仍為被告之妻丙○○。原告僅為登
    記名義人，並非真正所有權人，被告既對系爭房地有使用、收益、處分之權，即
    非無權占有，原告本於無權占有即不當得利之法律關係，請求被告返還系爭房地
    及給付相當於租金之不當得利，並無理由，應予駁回，原告之請求既無理由假執
    行之聲請即失所附麗，應併與駁回。至二造間之金錢借貸或投資糾紛，應另由二
    造另循法律途徑解決，非屬本件審理範圍，乃附此敘明。
五、據上論結，本件原告之訴為無理由，依民事訴訟法第七十八條，判決如主文。
中      華      民      國    九十二    年      二      月       十     日
                              臺灣高雄地方法院民事第二庭
~B法      官  陳樹村
右為正本係照原本作成。
如不服本判決，應於送達後廿日內，向本院提出上訴狀並表明上訴理由，如於本判決
宣示後送達前提起上訴者，應於判決送達後十日內補提上訴理由書（須附繕本）。
中      華      民      國    九十二    年      二      月       十     日
~B法院書記官  王壹理


司法院資訊處製作；財團法人民間司法改革基金會備份。
